【裁判字號】    99,抗更,3
【裁判日期】    990331
【裁判案由】    聲請具保停止羈押
【裁判全文】
臺灣高等法院臺中分院刑事裁定           99年度抗更字第3號
聲  請  人
即  被  告  甲○○
指定辯護人  蘇慶良律師
上列聲請人即被告因本院98年度上訴字第2149號違反毒品危害防
制條例等案件，聲請先後具保停止羈押，分別於裁定（本院99年
度聲字第96號、第206號）後，經最高法院發回，本院更為裁定
如下：
    主  文
聲請駁回。
    理  由
一、按被告經法官訊問後，認為犯罪嫌疑重大，而逃亡或有事實
    足認為有逃亡之虞者，或所犯為死刑、無期徒刑或最輕本刑
    為5 年以上有期徒刑之罪者，非予羈押，顯難進行審判，得
    羈押之，刑事訴訟法第101條第1項第1款、第3款定有明文。
    而此所謂之羈押，乃拘禁被告之強制處分，其目的係在於保
    全證據、確保刑事訴訟程序之進行及刑罰權之執行。是被告
    經法官訊問後，究竟有無刑事訴訟法第101條第1項各款之情
    形，均屬事實問題，法院應按訴訟之程度，卷證資料及其他
    一切情事斟酌之。次按刑事訴訟法第101條第1項第3款規定
    之羈押，係因被告所犯為死刑、無期徒刑或最輕本刑為5年
    以上有期徒刑之罪者，其可預期判決之刑度既重，該被告為
    規避刑罰之執行而妨礙追訴、審判程序進行之可能性增加，
    國家刑罰權有難以實現之危險，該規定旨在確保訴訟程序順
    利進行，使國家刑罰權得以實現，以維持重大之社會秩序及
    增進重大之公共利益，其目的洵屬正當。又基於憲法保障人
    民身體自由之意旨，被告犯上開條款之罪嫌疑重大者，仍應
    有相當理由認為其有逃亡、湮滅、偽造、變造證據或勾串共
    犯或證人等之虞，法院斟酌命該被告具保、責付或限制住居
    等侵害較小之手段，均不足以確保追訴、審判或執行程序之
    順利進行，始符合該條款規定，非予羈押，顯難進行追訴、
    審判或執行之要件，此際羈押乃為維持刑事司法權有效行使
    之最後必要手段，於此範圍內，尚未逾越憲法第23條規定之
    比例原則，符合司法院釋字第392號、第653號、第654號解
    釋意旨，與憲法第8條保障人民身體自由及第16條保障人民
    訴訟權之意旨，尚無違背（司法院大法官會議釋字第665號
    解釋同此意旨）。
二、本件聲請人即被告(下稱被告)甲○○因違反毒品防制條例等
    案件，前經本院認為有刑事訴訟法第101條第1項第1、3款之
    情形，非予羈押，顯難進行審判，為確保刑事訴訟程序之進
    行及刑罰權之執行，予以執行羈押。
三、被告甲○○先後二次聲請意旨略以：聲請人即被告已於警詢
    中自白犯罪，並已供出上手之資料，被告之家屬亦已原諒被
    告所犯之過錯，且其已經原審判處有期徒刑11年6月在案，
    證人並經交互詰問完畢，並無共犯或有逃亡或有事實足認有
    逃亡之虞，亦無湮滅、偽造、變造證據或勾串共犯或證人之
    虞，參酌大法官釋字第665號解釋，重罪並非羈押之唯一要
    件，且被告有心臟病須治療，雙親年邁、家中更有2子亟需
    照顧，被告羈押迄今已將屆1年，請准被告具保停止羈押，
    以便在外配合檢警全力偵破上手，以獲減刑之機會云云。
四、經查：本件被告甲○○違反毒品危害防制條例等案件，上訴
    至本院，經本院法官訊問後，認被告涉犯係修正前毒品危害
    防制條例第4條第2項之販賣第二級毒品、藥事法第83條第1
    項之轉讓禁藥等罪，犯罪嫌疑重大，其經原審判處有期徒刑
    11年6月，有事實足認有逃亡之虞，且所犯之上開之罪（販
    賣第二級毒品罪）為最輕本刑為5年以上有期徒刑之罪，符
    合刑事訴訟法第101條第1項第3款之法定羈押原因，非予羈
    押，顯難確保審判之進行，而裁定予以羈押。核被告因上開
    犯罪案件，前經原審判處有期徒刑11年6月在案，嗣經本院
    將原判決撤銷，仍判處有期徒刑11年6月，是被告確係犯罪
    嫌疑重大，且所犯販賣第二級毒品罪部分為最輕本刑為5年
    以上有期徒刑之罪，按訴訟之程度，卷證資料等情，符合刑
    事訴訟法第101條第1項第1、3款之法定羈押原因，要無疑義
    。又本件被告所涉犯之違反毒品危害防制條例等罪，固經本
    院審理完畢，惟因其法定刑為5年以上有期徒刑之罪，仍符
    合刑事訴訟法第101條第1項第3款之法定羈押要件，且本件
    案件尚未確定，被告業已提起上訴，為確保日後審判進行及
    刑之執行，自仍有羈押之必要，核與比例原則並無違悖。另
    參以被告涉犯上開犯行，且先後分經原審法院及本院判處重
    刑在案（並非僅遭檢察官以涉犯重罪偵查中或遭檢察官以重
    罪起訴而已。考諸司法院大法官會議釋字第665號，之所以
    為對刑事訴訟法第101條第1項第3款，作出異於條文文義及
    傳統實務見解之限制解釋，認犯重罪不得作為羈押被告之唯
    一理由，無非要箝制並防止行政機關濫權羈押被告；然如經
    法院介入審查結果，亦認被告犯有重罪而判以重刑者，即不
    生行政機關濫權羈押被告之問題，且參酌其他法治先進國家
    多有「重罪羈押」制度，被告若遭法院判處重刑者即得當庭
    逮捕羈押之；良以遭判處重刑者常伴有逃亡之高度可能，此
    係趨吉避凶、脫免刑責、不甘受罰之基本人性，自有相當理
    由認為其有逃亡之可能），再佐以被告矢口否認販賣第二級
    毒品之犯行，其逃匿以規避審判程序進行及刑罰執行之可能
    性甚高；若僅命被告具保、責付或限制住居等侵害較小之手
    段，均不足以確保審判或執行程序之順利進行，而本案尚未
    確定，仍有繼續羈押被告之必要。再審酌被告販賣、轉讓第
    二級毒品，危害社會治安甚鉅，權衡國家刑事司法權之有效
    行使、社會秩序及公共利益、被告人身自由之私益及防禦權
    受限制之程度，認對被告維持羈押處分尚屬適當、必要，合
    乎比例原則，猶無法以具保替代羈押。再有無羈押之必要性
    ，得否具保、責付、限制住居而停止羈押，亦屬事實審法院
    得自由裁量、判斷之職權，本件確有羈押之原因及必要等情
    ，已如上述，本院審酌全案卷證及被告上揭聲請理由各情，
    認上開羈押原因尚未消滅，並斟酌命聲請人即被告具保、責
    付或限制住居等侵害較小之手段，均不足以確保審判或執行
    程序之順利進行等情，自無從准予被告以具保及限制住居等
    方式替代之，此與司法院大法官會議釋字第665號解釋之意
    旨亦無相違。至聲請意旨所指之家庭因素及狀況等情，均非
    考量繼續羈押被告與否之因素，與本件有無難以審判或執行
    之情事及本件羈押當否之判斷無涉，被告又無符合刑事訴訟
    法第114條各款所定得具保停止羈押之情形。綜上所述，本
    院審酌全案卷證及被告上揭聲請理由各情，認上開羈押原因
    尚未消滅，被告聲請具保停止羈押，自難准許，應予駁回。
五、據上論斷，依刑事訴訟法第220 條，裁定如主文。
中    華    民    國    99    年    3     月    31    日
            刑事第五庭  審判長法  官  趙  春  碧
                              法  官  何  秀  燕
                              法  官  林  宜  民
以上正本證明與原本無異。
如不服本裁定，得於收受送達後5日內向本院提出抗告書狀(須附
繕本)。
                              書記官  吳  雅  菁
中    華    民    國    99    年    3     月    31    日

司法院資訊處製作；財團法人民間司法改革基金會備份。
